【裁判字號】    99,聲,1666
【裁判日期】    991006
【裁判案由】    聲請具保停止羈押
【裁判全文】
臺灣高等法院臺中分院刑事裁定          99年度聲字第1666號
聲  請  人
即  被  告  甲○○
選任辯護人  熊治璿律師
上列聲請人即被告因違反毒品危害防制條例案件（本院99年度上
訴字第1724號），聲請具保停止羈押，本院裁定如下：
    主    文
聲請駁回。
    理    由
一、本件聲請人即被告甲○○因運輸第三級毒品案件，前經本院
    訊問後，認為犯罪嫌疑重大，有刑事訴訟法第101條第1項第
    1款、第3款之情形，非予羈押，顯難進行審判、執行，於民
    國（下同）99年9月7日執行羈押在案。
二、聲請意旨略以：
  (一)羈押被告，除需有刑事訴訟法第101條第1項前段或第101條
    之1第1項前段規定之羈押原因外，尚須於客觀上分別有『非
    予羈押顯難進行追訴、審判或執行者』或『有事實足認為有
    反覆實施同一犯罪之虞』，而有羈押之必要者，始與法律規
    定之羈押要件相符合。至其羈押原因消滅者，依同法第107
    條第1項規定，應即撤銷羈押，將被告釋放，但雖有前揭羈
    押之原因，而無羈押之必要者，則應視案件情形是否逕命具
    保、責付或限制住居。
  (二)本案應無羈押之必要：
  (1)聲請人一開始確實不知共同被告李東霖自澳門寄至臺灣包裹
    係裝有愷他命之包裹，而是在該包裹寄至臺灣後之99年12月
    8日第2次詢問共同被告李東霖時，共同被告李東霖才告知該
    包裹裝有愷他命。而既然聲請人知悉該包裹裝有愷他命之時
    間點乃在該包裹運輸至臺灣之後，亦即運輸第三級毒品之行
    為業已完成後，則聲請人即無可能在此時與共同被告李東霖
    共同運輸第三級毒品。
  (2)當聲請人知悉該包裹裝有愷他命之後，聲請人即有避開李東
    霖之意思，故與共同被告李東霖在電話中之對談皆屬應付了
    事之對話，應允共同被告李東霖之事亦未去完成。
  (3)聲請人自認並無共同運輸第三級毒品、共同私運管制物品進
    口之行為，而且聲請人也希望藉由司法來還予聲請人清白，
    故將來之所有司法程序，聲請人皆必配合參加，因此並無非
    予羈押顯難進行追訴、審判或執行之情形。准此本案應無羈
    押聲請人之必要存在。
三(一)按羈押於其原因消滅時，應即撤銷羈押，將被告釋放；又被
    告及得為其輔佐人之人或辯護人，得隨時具保，向法院聲請
    停止羈押；另上開聲請以法院之裁定行之，刑事訴訟法第10
    7條第1項、第110條第1項、第121條第1項固定有明文。惟按
    刑事被告經訊問後，認有法定羈押原因，於必要時得羈押之
    ，所謂必要與否或執行羈押後，有無繼續之必要，仍許法院
    斟酌訴訟進行程度及其他一切情事而為認定，除有刑事訴訟
    法第114條各款所列情形之一不得駁回者外，准許與否，該
    管法院有自由裁量之權，衡非被告所得強求（最高法院46年
    度台抗字第06號判例參照）。次按所謂羈押，係以實行訴訟
    、保全證據或刑罰之執行為目的之強制處分，故檢察官以刑
    事訴訟法第101條第1項規定為由聲請羈押被告時，法院除應
    先審查被告是否有刑事訴訟法第101條第1項各款所列情形外
    ，尤應就是否有「非予羈押，顯難進行追訴、審判或執行」
    之必要情事，依卷內具體客觀事證予以斟酌，以決定是否確
    有羈押之必要，即決定應否撤銷羈押，仍應以原裁定之羈押
    原因，是否已消滅為判斷依據。
  (二)次按法律規定羈押被告之要件，須基於維持刑事司法權之有
    效行使之重大公益要求，並符合比例原則，方得為之。且無
    罪推定原則除禁止對未經有罪判決確定之被告執行刑罰，亦
    禁止僅憑犯罪嫌疑即施予被告類似刑罰之措施，倘以重大犯
    罪嫌疑為羈押之唯一要件，即可能違背無罪推定原則。基於
    憲法保障人民身體自由之意旨，被告犯刑事訴訟法第101條
    第1項第3款所示之罪，嫌疑重大者，且有相當理由認其有逃
    亡、湮滅、偽造、變造證據或勾串共犯或證人之虞，亦無不
    得羈押之情形，法院斟酌能否以命該被告具保、責付或限制
    住居等侵害較小之手段代替羈押後，仍認非予羈押，顯難進
    行追訴、審判或執行者，方得羈押，始符合憲法第8條保障
    人民身體自由及第16條保障人民訴訟權之意旨，司法院釋字
    第665號解釋著有明文。又重罪常伴有逃亡、滅證之高度可
    能，係趨吉避凶、脫免刑責、不甘受罰之基本人性，倘一般
    正常之人，依其合理判斷，可認為該犯重罪嫌疑具有逃亡或
    滅證之相當或然率存在，即已該當「相當理由」之認定標準
    ，不以達到充分可信或確定程度為必要。以量化為諭，若依
    客觀、正常之社會通念，認為其人已有超過百分之50之逃亡
    、滅證可能性者，當可認為具有相當理由認為其有逃亡、滅
    證之虞（最高法院98年度台抗字第668號裁定意旨參照）。
四、查被告甲○○因犯毒品危害防制條例第4條第3項之運輸第三
    級毒品愷他命罪，係最輕本刑為5年以上有期徒刑之重罪，
    且經原審判處有期徒刑5年6月，現由本院審理中，足見其犯
    罪嫌疑重大，衡諸被告因已受重刑之諭知，故其逃匿以規避
    將來刑罰執行之可能性甚高，自有相當理由認為其有逃亡之
    虞，被告確實有刑事訴訟法第101條第1項第1款、第3款之情
    形，若命其具保、責付或限制住居等侵害較小之手段，均不
    足以確保執行程序之順利進行，是依本案訴訟進度，仍有繼
    續羈押被告之必要。再參酌被告參與運輸數量非少之第三級
    毒品行為，倘該毒品流入市面，不僅危害他人身心，對社會
    治安影響亦鉅，是權衡國家刑事司法權之有效行使、社會秩
    序及公共利益、被告人身自由之私益及防禦權受限制之程度
    ，認對被告維持羈押處分尚屬適當、必要，合乎比例原則，
    而有羈押之必要，其羈押原因尚未消滅，且為確保日後審判
    程序之進行及判決確定後之執行，仍認有繼續羈押之必要。
    是本件被告羈押之原因仍然存在，亦不因具保使羈押原因消
    滅，本件聲請具保停止羈押，自難准許，應予駁回。
五、依刑事訴訟法第220條，裁定如主文。
中    華    民    國    99    年    10    月    6     日
          刑事第十庭      審判長法  官  江  錫  麟
                                法  官  周  瑞  芬
                                法  官  陳      葳
以上正本證明與原本無異。
如不服本裁定，得於收受送達後5日內向本院提出抗告書狀（須
附繕本）。
                                書記官  王  朔  姿
中    華    民    國    99    年    10    月    6     日

司法院資訊處製作；財團法人民間司法改革基金會備份。
